【裁判字號】    94,訴,618
【裁判日期】    951012
【裁判案由】    發明專利申請
【裁判全文】
臺北高等行政法院判決
                                     94年度訴字第618號
                              .
原      告  美商‧杜邦股份有限公司（E‧I‧Du Pont de Nem
            oursand C.
代  表  人  甲○○○○○○○○.
訴訟代理人  陳長文  律師
            黃章典  律師（兼送達代收人）
複代理人    簡秀如  律師
被      告  經濟部智慧財產局
代  表  人  蔡練生（局長）住同上
訴訟代理人  乙○○
上列當事人間因發明專利申請事件，原告不服經濟部中華民國93
年12月24日經訴字第09306232940 號訴願決定，提起行政訴訟，
本院判決如下：
    主  文
訴願決定及原處分均撤銷。
被告對原告「氫氰化之方法及其所用之多齒亞磷酸鹽配位體及鎳
觸媒組合物」發明專利申請案，應依本判決之法律見解另為處分
。
原告其餘之訴駁回。
訴訟費用由原告負擔二分之一，其餘由被告負擔。
    事  實
一、事實概要：緣原告前於民國87年8 月1 日以「氫氰化之方法
    及其所用之多齒亞磷酸鹽配位體及鎳觸媒組合物」向被告前
    身即中央標準局（88年1 月26日改制為智慧財產局）申請發
    明專利，同時聲明以其在美國申請，申請日為西元1997年7
    月29日之美國第60/053831 號申請案主張優先權。案經被告
    編為第00000000號審查（下稱為系爭案），不予專利。原告
    不服，申請再審查，經被告以93年1 月12日（93）智專三
   （四）01101 字第09320039970 號專利再審查核駁審定書仍
    為「本案應不予專利」之處分。原告人不服，向經濟部提起
    訴願經遭訴願決定駁回，遂向本院提起行政訴訟。
二、兩造聲明：
  (一)原告聲明：
   1.訴願決定及原處分均撤銷。
   2.被告應作成第000000000 號發明專利申請案應予專利之處
     分。
   3.訴訟費用由被告負擔。
  (二)被告聲明：
   1.駁回原告之訴。
   2.訴訟費用由原告負擔。
三、兩造之爭點：系爭案是否有未充分揭露，使熟悉該項技術者
    瞭解其內容，並可據以實施，而構成審定時專利法第22條第
    3 項之違反。
  (一)原告主張之理由：
   1.百分比部分，屬新穎性或進步性的問題，與核駁的沒有產
     業利用性及沒有充分揭露要件不同。系爭案已達充分揭露
     要件。
   2.路易斯酸與零價鎳為一定會使用的觸媒組成，觸媒組成也
     包含配位體。系爭案的技術特徵在配位體的改良，配位體
     的純度並非本件技術改良部分，本件改良的部分應為配位
     體化合物的種類。
   3.查被告於其92年5月30日「再審查案核駁理由先行通知書」
     中，僅要求原告加以限定「配位體」之「純度」，而未具
     體指明其所認可之「純度」表示方式；原告雖認為此一要
     求並非合理，惟為加速獲准專利，乃於92年9月申復理由中
     ，依系爭案說明書各實例所提供之NMR圖譜數據，於申請專
     利範圍中界定「配位體」之NMR分析值範圍，藉以表現其純
     度。惟被告竟於未附任何技術上合理理由之情況下，認為
     原告以「NMR分析值」表現「純度」之界定方式不可採，必
     須以說明書中「並未」採用之「百分比」來表示方可接受
     ，因而直接作成不予專利之處分。惟被告遲至最終審定時
     方才首次公開其對於「純度」應如何界定之心證，且未予
     原告再度說明或修正機會之行政行為，顯然已違反審定時
     專利法第40條第2項之「經再審查認為有不予專利之情事者
     ，在審定前應先通知申請人，限期申復」及第44條之1「專
     利專責機關得依職權通知申請人限期補充、修正說明書或
     圖式」等法定「先行通知程序」及「闡明義務」。
   4.次查，前述被告於其再審查審定書中首次提出之「應以百
     分比說明純度」之要求，根本「逾越」系爭案說明書中之
     教示內容（按系爭案說明書中並無任何以「百分比」表現
     純度之相關敘述），故原告於見此要求時，自無法思及「
     百分比」此一表現方式，而僅能以說明書中所採用之「NMR
     分析值」表現之。被告卻隱而不提其對「純度」表現方式
     之真意，又強求原告於未獲闡明之情況下，能「主動」揚
     棄說明書中採用之純度表示方式，改用被告自己認為恰當
     之「百分比」來界定純度；於原告因不知被告審查真意而
     無法依其心中所想進行修正時，即全盤否定原告於審查程
     序中所為之配合及努力，逕作成不予專利之不利處分。被
     告之行政行為，顯然違行政程序法第8 條之「誠實信用原
     則」，不僅對原告造成突襲，亦未盡身為專利專責機關應
     致力保障發明、提昇行政效能及提高人民之信賴之公權力
     任務。
   5.又被告要求原告於申請專利範圍中界定「配位體純度」之
     理由，如其再審查審定書中所述，係因「配位體的純度顯
     然關係著本件與初審引證附件1、3的功能區別」云者。惟
     依據專利要件之審查基準，僅有當一申請專利之發明有「
     是否具備新穎性或進步性」疑慮時，方可能有將該發明與
     引證案間之「區別」於申請專利範圍中加以界定之必要，
     其理自明。而被告系爭案不予專利之依據係在於審定時專
     利法第20條第1項前段及第22條第3項，前者即「產業利用
     性」要件，後者則為所謂之「說明書充分揭露」要件，與
     「新穎性」或「進步性」均無涉。事實上，雖被告於初審
     審定書中曾以引證1及引證2質疑系爭案之新穎性及進步性
     ，惟其見解並非正確，業經原告於再審查理由書中纂述甚
     明，此亦被告於進入再審查階段後，並未再就「新穎性」
     及「進步性」表示任何意見之故。而系爭案之說明書中既
     已載明先前技術、發明目的、技術內容、特點及功效，更
     提供多達58個實施例詳細例示系爭案之「配位體」的合成
     、其物化數據，以及系爭案之氫氰化方法實際操作步驟等
     ；其揭露程度確已符一般專利申請審查實務之要求，已足
     供熟悉該項技術者瞭解其內容並據以實施，並無違背前揭
     「充分揭露要件」之處，更無任何不具「產業利用性」之
     虞。以「配位體」相關實例之揭露內容而言，依據被告之
     通常審查實務，一新化合物之合成實例中僅需提供具體物
     化數據（如NMR數據）證明確已製得該化合物以及其物化性
     質，即為已足；而被告卻因「『配位體純度』顯然關係著
     本件與引證案之功能區別」為由，認為系爭案說明書中之
     揭露程度「不足以使熟習該項技術者瞭解並據以實施」，
     甚至於訴願階段中指控原告「意圖隱匿技術」云云，其論
     理顯有違誤，不僅違背其慣行之審查基準，更有混淆「新
     穎性」、「進步性」及「充分揭露要件」之適用。
   6.況且，被告所質疑者，乃「申請專利範圍」中未以「百分
     比」方式界定「配位體純度」，惟其據以作成不予專利之
     依據，竟在於審定時專利法第22條第3項，亦即所謂「說明
     書充分揭露」要件，亦有適用法律錯誤之嫌。按「申請專
     利範圍」之揭露標準，依據當時專利法第22條第4項規定，
     僅需「具體指明申請專利之標的、技術內容及特點」而已
     ，與「說明書」之揭露標準並不相同；而系爭案申請專利
     範圍各項之界定內容，均已符合前述要求。被告一方面未
     否認系爭案相較引證案之新穎性或進步性，一方面竟要求
     原告需於「申請專利範圍」中界定所謂的「功能區別」，
     逾越專利法前揭規定之範圍，其原處分顯有違誤。
   7.被告拒予系爭案專利之另一項理由，在於「路易斯酸及零
     價鎳雖非本件重點，惟本件無任何證據顯示ZnCl2 及Ni(CO
     D)2 以外之其他任意的路易斯酸及零價鎳皆能達成本件所
     述功效」云者，其意似認為原告應將申請專利範圍中所載
     之「路易斯酸」及「零價鎳」縮限至實例中所示之ZnCl2
     及Ni(COD)2而已。惟如系爭案說明書所提供之文獻資料以
     及原告於訴願階段所呈之多件證據顯示，「零價鎳」與「
     路易斯酸」確屬習知技藝範疇。依被告自己刊行之審定時
     「專利審查基準」第1-3-15頁規定，此類習知技術本無須
     於申請專利範圍中加以限定，系爭案之發明目的係在傳統
     氫氰化反應之觸媒組合物中使用特定配位體以提升其速率
     、反應之選擇性、效能及穩定度等，並不影響氫氰化反應
     傳統觸媒之基本組成。1.被告之原處分已違反其審查基準
     之規定。2.至於系爭說明書中何以僅例示ZnCl2 及Ni(COD)
     2 二者，實係因為此二物質在實驗操作上較為方便且快速
     ，對於從事發明之研究者而言，自以選用此類操作方便、
     快速之零價鎳及路易斯酸（事實上使用Ni(COD)2之成本遠
     超過其他種類之零價鎳），較能收及早獲致成果之效。但
     此絕非意味其他之零價鎳及路易斯酸無法適用於系爭案--
     蓋零價鎳及路易斯酸之特性及彼等在氫氰化反應中之功能
     ，均屬習知技術之範疇，已如前述。若原告將申請專利範
     圍獨立項中之零價鎳及路易斯酸限定於Ni(COD)2及ZnCl2
     二者，縱可因此獲准專利，則因熟知相關技藝者均知其他
     種類亦可達成相同功效，將可十分輕易迴避系爭案之專利
     範圍，致原告無法行使專利權之權利。此外，又因Ni(COD)
     2 之價格較高，一般業界基於成本考量，多不會選用其作
     為「零價鎳」來源，而傾向以其他零價鎳代之。換言之，
     基於系爭案之教示，相同產業中其他人士僅需投入較低成
     本，選用習知之零價鎳而達成系爭案之相同成果，原告卻
     無從救濟。凡此後果，豈為以「保障發明、促進產業發展
     」為立法宗旨之專利制度之真意。被告之原處分，不僅有
     違背「專利審查基準」、專利法立法目的之「保障發明、
     促進產業發展」之情，更疏於斟酌原告之全部陳述及所提
     供之文獻資料，又未依職權調查證據，顯違行政程序法第
     43及36條規定之意旨。
  (二)被告主張之理由：
   1.本件專利申請權業於95年1月12日由原告讓與伊唯斯科技公
     司，合先陳明。
   2.本件已於92年5 月30日以92智專三（四）01101 字第0922
     0537170 號再審查核駁理由先行通知書明確指明「本件申
     請專利範圍中並未指明『配位體的純度』，顯然不能使熟
     習該項技術者了解其內容，並可據以實施。」並未有違專
     利法第40條第2 項之先行通知程序及第44條之1 之闡明義
     務，先予陳明。又原告稱被告未指明配位體純度須以「百
     分比方式」說明而據以核駁，並非屬實，因「純度之表現
     方式」並非被告核駁審定理由之重點，誠如再審查核駁審
     定書理由所述「配位體的純度顯然關係著本件與初審引證
     附件1(WO96/11182) 、3 (WO95/28228)的功能區別，以NMR
     分析值表現來界定配位體的純度，很難定量描述多少純度
     以上才能達成本件的功效」，即原告雖於92年9 月26日之
     申請專利範圍中界定NMR 分析值之峰值，惟任何熟悉該項
     技術者皆知，界定NMR 分析值之峰值僅能描述配位體的性
     質，並無法明確表示出純度。事實上由於本件說明書中許
     多實施例之NMR 分析值顯示出許多不純物之峰，且本件與
     初審引證附件1 、3 的功能區別就在於「配位體之純度」
     ，本件僅界定NMR 分析值之峰值並無法明確顯示「配位體
     之純度」。
   3.關於原告認為被告違反專利要件之審查基準且適用法律錯
     誤云云。依本件審定時之專利審查基準，專利法第22條第3
     項規定之「可據以實施」者，謂依申請當時之技術知識，
     可以正確理解，並且能再現申請專利之發明者而言；且申
     請專利範圍中之「請求項所載發明」，其發明之目的、技
     術內容、特點及功效，應記載於發明之說明中，並記載至
     熟習該項技術者可據以實施該發明之程度。惟熟習該項技
     術者皆能瞭解NMR分析通常為定性測試物之方法，雖可以峰
     值比例而定量換算出測試物之純度，但本件說明書中許多
     實施例之NMR分析值顯示出許多不純物之峰，且說明書中亦
     未提供NMR數據圖譜，故被告實無法得知「配位體之純度」
     。又原告亦於訴願時之訴願理由書第7頁倒數第2行自承，
     本件與引證案之不同為使用「配位體之純度」不同導致，
     故於原告未明確界定「配位體之純度」的情況下，實無法
     使熟悉該項技術者瞭解其內容並可據以實施，以達成本件
     之發明目的與功效。
   4.關於原告認為「路易斯酸」及「零價鎳」係屬習知技藝範
     疇，依專利審查基準之規定，原無須於獨立項中加以記載
     ，且被告未詳查原告之全部陳述亦未依職權加以調查，違
     反行政程序法第43條及第36條規定云云。惟路易斯酸及零
     價鎳雖為習知技術之範疇，卻是氫氰化反應的重要因子，
     本件除了使用ZnCl2及Ni( COD)2外，無任何證據顯示其它
     任意的路易斯酸及零價鎳皆能達成本件所述之功效。又本
     件說明書第13頁自承「含有能夠被有機磷配位體取代之配
     位體之零價鎳化合物係較佳之零價鎳來源」；說明書第16
     頁亦揭示較佳之路易斯酸促進劑，由此可知，並非如原告
     所述各種零價鎳及路易斯酸在氫氰化作用中均可達到本件
     之功效。本件說明書中僅揭示ZnCl2及Ni(COD)2，卻欲於申
     請專利範圍中主張所有的路易斯酸及零價鎳，當然無法使
     熟悉該項技術者瞭解其內容並可據以實施，以達成本件之
     發明目的與功效，故原告所述實無理由。
   5.關於原告之書狀，或許可以證實「路易斯酸」及「零價鎳
     」於氫氰化反應中係屬習知技藝範疇，惟被告於審查時比
     較本件與初審引證附件，的確會產生合理懷疑不同之「路
     易斯酸」及「零價鎳」於本件之氫氰化反應中會產生不同
     之功效。例如：本件實施例５Ａ與引證1之比較實施例４Ａ
     使用相同之配位體及不同之零價鎳化合物進行氫氰化催化
     反應，獲致的反應結果卻有明顯差異。原告雖認為反應結
     果之差異是因為「配位體之純度」不同所致，並非起源於
     使用不同之零價鎳化合物，但是卻沒有明顯證據證明，在
     相同的零價鎳化合物 (如引證1比較實施例４Ａ所使用的零
     價鎳化合物)下，使用本件所製備的配位體與引證1實施例
     所製備的配位體具有明顯不同的氫氰化催化反應結果。
   6.如果正如原告所自承本件與引證案之不同為使用「配位體
     之純度」不同導致，但由本件實施例1至29來看，有許多實
     施例「配位體之純度」並不高，確皆能達到本件之發明目
     的與功效 (ADN之高選擇率)。如此一來即與原告所述產生
     矛盾，因為引證1比較實施例４Ａ「配位體之純度」亦不高
     ，但是ADN之選擇率卻非常低。因此，被告於審查時的確會
     產生合理懷疑不同之「路易斯酸」及「零價鎳」於氫氰化
     反應中會產生不同之功效。又原告所提配位體純度有些純
     度低於60％，可是功效確達到80％，可見配位體純度並非
     技術改良的重點，既然配位體的種類有部分被習知技術揭
     露，且配位體純度又並非系爭案改良重點，所以系爭案專
     利範圍的界定無法達到功效。
   7.如果正如原告所自承本件與引證案之不同為使用「配位體
     之純度」不同導致，而依其申請專利範圍第1項所示「該配
     位體以31PNMR測定，於128.1ppm至142.2ppm顯示一主峰」
     之語意，顯然只表示該圖譜有一主峰，熟習該項技術者無
     法了解該圖譜是否具有其它吸收峰，也就是熟習該項技術
     者無法了解該樣品是否具有其它具備化學位移在128.1ppm
     至142.2ppm特徵吸收峰的其它物質對此反應的影響。故於
     原告未明確界定「配位體之純度」的情況下，實無法使熟
     悉該項技術者瞭解其內容並可據以實施，以達成本件之發
     明目的與功效。
   8.依本件審定時之專利審查基準、專利法第22條第3項規定之
     「可據以實施」者，謂依申請當時之技術知識，可以正確
     理解，並且能再現申請專利之發明者而言；且「申請專利
     範圍中」之「請求項所載發明」，其發明之目的、技術內
     容、特點及功效，應記載於發明之說明中，並記載至熟習
     該項技術者可據以實施該發明之程度。基於被告審查時之
     合理懷疑，原告卻始終無法提供充分證據以支持其說明，
     而原告強調「配位體之純度」亦未於發明說明或申請專利
     範圍明確界定，故顯然不能使熟悉該項技術者瞭解其內容
     ，並可據以實施而達成本件功效。
    理  由
甲、程序方面：
    本件系爭案申請權原為原告，於訴訟中讓與伊唯斯科技公司
    ，為兩造所不爭執，原告並陳明本件仍由其進行訴訟程序，
    依行政訴訟法第110條第1項規定，原告仍為適格之當事人，
    合先明。
乙、實體方面：
一、按經再審查認為有不予專利之情事時，在審定前應先通知申
    請人限期申復，系爭案審定時專利法第40條第2項定有明文
    。系爭案係「氫氰化之方法及其所用之多齒亞磷酸鹽配位體
    及鎳觸媒組合物」之發明申請，原處分核駁理由係以：「…
    （二）配位體的純度顯然關係著本案與初審引證附件一 (WO
    96/11182) 、三 (WO95/28228) 的功能區別，以NMR 分析值
    表現來界定配位體的純度，很難定量描述多少純度以上才能
    達成本案的功效，例如本案中眾多實施例皆含有不純物之
    peak，一般純度特徵描述多以百分比來說明，較為具體明確
    。（三）路易斯酸及零價鎳雖非本案之重點，卻是氫氰化反
    應的重要因子，惟本案除了使用ZnCl2 及Ni(COD)2外，無任
    何證據顯示其它任意的路易斯酸及零價鎳皆能達成本案所述
    之功效。（四）綜上所述，本案顯然不能使熟悉該項技術者
    瞭解其內容，並可據以實施。據上論結，本案不符法定專利
    要件，爰依專利法第20條第1 項前段、第22條第3 項審定如
    主文。」資為論據。
二、依再審查核駁審定書之核駁理由觀之，系爭案被告係以不能
    使熟悉該項技術者瞭解其內容，並可據以實施作為核駁理由
    ，適用法條應為當時專利法第22條第3 項，惟其據上論結欄
    卻併引當時專利法第20條第1 項前段（產業利用性），已有
    未洽。
三、次查，被告於審定書記載「配位體的純度顯然關係著本案與
    初審引證附件1(WO96/11182) 、3 (WO95/28228)的功能區別
    ，以NMR 分析值表現來界定配位體的純度，很難定量描述多
    少純度以上才能達成本案的功效，例如本案中眾多實施例皆
    含有不純物之peak，一般純度特徵描述多以百分比來說明，
    較為具體明確。」而被告於92年5 月30日再審查核駁理由先
    行通知書就此部分僅記載「本案申請專利範圍並未指明『配
    位體』的純度，顯然不能使熟習該項技術者了解其內容，並
    可據以實施」，依該核駁理由先行通知，被告僅載明應指明
    配位體的純度，但並未限定其表示方式。且「就配位體的純
    度應以百分比來說明，較為具體明確，如以NMR 分析值表現
    來界定配位體的純度，很難定量描述多少純度以上才能達成
    本案的功效」此一核駁理由，於被告核駁理由先行通知書中
    並未加以具體說明，原告自無從據之說明補正，對原告可依
    專利法第40條第2 項規定申復之程序利益不能謂無妨礙。
四、另再審查核駁審定書認路易斯酸及零價鎳雖非本案之重點，
    卻是氫氰化反應的重要因子，惟本案除了使用ZnCl2 及Ni(C
    OD)2外，無任何證據顯示其它任意的路易斯酸及零價鎳皆能
    達成本案所述之功效。而被告於92年5 月30日再審查核駁理
    由先行通知書就此部分係記載「本案申請專利範圍之各獨立
    項所請範圍過於籠統廣泛，如『路易斯酸』及『零價鎳』遠
    非說明書之『Ni(COD)2』及『ZnCl2 』實施例所能支持，且
    申請專利範圍第1 項所請之起始物與產物均未載明」。但查
    ，系爭案於專利說明書第4 及5 頁之「發明背景」中揭示多
    則專利及文獻，說明在「氫氰化反應」之觸媒系統中使用過
    渡金屬（如鎳）與亞磷酸配位體之複合物之習知技術，該專
    利及文獻包括美國專利第3,496,215 、3,631,191 、3,655,
    723 、3,766,237 、3,496,217 、3,496,218 、4,774,353
    、4,874,884 及5,512,696 號及Tolman等人之觸媒之進展（
    Advances in Catalysis, 1985, 33,頁1 ）等，證明「零價
    鎳」之種類及其於「形成氫氰化觸媒」之效用，均屬習知技
    術。另系爭案說明書第4 及5 頁之「發明背景」中揭示多篇
    專利，說明以「路易斯酸」作為氫氰化作用之促進劑，係屬
    習知技藝範疇；說明書中所列前案專利包括：美國專利第
    3,496,217 、3,496,218 、4,774,353 、4,874,884 及5,51
    2, 696號等。該等習知技術之前案並經原告於95年2 月21日
    之準備書狀中詳予說明。被告亦不爭執路易斯酸及零價鎳在
    「氫氰化反應」之功能及角色屬習知技術之範疇。被告雖認
    路易斯酸及零價鎳是氫氰化反應的重要因子，本件除了使用
    ZnCl2 及Ni(COD)2外，無任何證據顯示其它任意的路易斯酸
    及零價鎳皆能達成本件所述之功效。惟查，原告已陳明系爭
    案的技術特徵在配位體的改良，配位體的純度並非本件技術
    改良部分，本件改良的部分應為配位體化合物的種類，系爭
    案之發明目的係在傳統氫氰化反應之觸媒組合物中使用特定
    配位體以提升其速率、反應之選擇性、效能及穩定度等，但
    並不影響氫氰化反應傳統觸媒之基本組成。因此，使用其他
    任意路易斯酸及零價鎳於系爭案進行氫氰化反應既屬習知技
    藝範疇，熟悉該項技術者並非不能瞭解其內容，並可據以實
    施。故尚不能以系爭案除了使用ZnCl2 及Ni(COD)2外，無任
    何證據顯示其它任意的路易斯酸及零價鎳皆能達成本案所述
    之功效，即認系爭案顯然不能使熟悉該項技術者瞭解其內容
    ，並可據以實施。至於原告主張系爭案的技術特徵在配位體
    的改良，改良的部分為配位體化合物的種類，其是否能達成
    系爭案所述之功效，則仍待被告依原告所主張係配位體化合
    物的種類所致之技術內容加以審究。而被告所指於審查時比
    較本件與初審引證附件，的確會產生合理懷疑不同之「路易
    斯酸」及「零價鎳」於本件之氫氰化反應中會產生不同之功
    效部分，被告如有疑義，核屬應否依當時專利法第44條規定
    通知原告面詢，以查明系爭案真意之問題，被告未經查明系
    爭案達成技術功效之特徵所在，即逕行推論系爭案係主張因
    路易斯酸及零價鎳而達成系爭案所述之功效，亦有未洽。
五、基上所述，關於再審查核駁審定理由所載，以NMR分析值表
    現來界定配位體的純度，很難定量描述多少純度以上才能達
    成本案的功效，一般純度特徵描述多以百分比來說明，較為
    具體明確，此部分之核駁理由，並未於核駁理由先行通知書
    中予以具體載明，使原告就此不予專利事由未能事前知悉而
    據以申復，尚不能認被告就此部分之核駁理由已踐行審定時
    專利法第40條第2 項先行通知程序，對原告關於被告應依審
    定時專利法第40條第2 項審查後認有不予專利之情事時，在
    審定前應先通知申請人即原告，限期申復之程序利益保障自
    有妨害。另使用路易斯酸及零價鎳於系爭案進行氫氰化反應
    既屬習知技藝範疇，熟悉該項技術者並非不能瞭解其內容，
    並可據以實施，此部分亦不能作為系爭案違反當時專利法第
    22條第3 項之依據。因此，被告再審查核駁審定理由尚有未
    洽，且有違審定時專利法第40條第2 項規定，訴願決定未加
    指摘而予維持，核非妥適。原告據此主張撤銷訴願決定及原
    處分，為有理由，應予准許。
六、至原告請求系爭案應准予專利部分，本件係因原處分主要核
    駁理由未確實踐行審定時專利法第40條第2 項之程序，以及
    使用路易斯酸及零價鎳於系爭案進行氫氰化反應既屬習知技
    藝範疇，熟悉該項技術者並非不能瞭解其內容，並可據以實
    施，此部分亦不能作為系爭案違反當時專利法第22條第3 項
    之依據而應撤銷。至系爭案是否符合專利要件之實體部分，
    尚須由被告就原告所主張系爭案的技術特徵在配位體的改良
    ，改良的部分為配位體化合物的種類，能否達成系爭案所述
    之功效再行審查，並於踐行審定時專利法第40條第2 項（即
    現行專利法第46條第2 項）之程序後，另為適法之處分，此
    部分涉及被告先行審定處分之權限行使，本院尚無從逕命被
    告就系爭案應為准予專利處分之諭知，故原告此部分之請求
    ，尚非有據，應予駁回，並由被告依本院上述法律見解另為
    處分。故兩造就系爭案是否具專利要件之實體爭議，不另論
    述。另系爭案修正後申請專利範圍共12項，包括第1 項獨立
    項之方法發明及其附屬項，與第8 、9 項獨立項之物的發明
    及其附屬項，惟本件再審查核駁審定書內容未逐項審查說明
    ，與發明專利應逐項審查之原則有違，被告於再行審查時應
    併注意及之，附此明。
據上論結，本件原告之訴為一部有理由，一部無理由，爰依行政
訴訟法第104條，民事訴訟法第79條，判決如主文。
中    華    民    國    95    年    10    月   12     日
                          第三庭審判長法  官  姜素娥
                                      法  官  陳秀
                                      法  官  陳國成
上為正本係照原本作成。
如不服本判決，應於送達後20日內向本院提出上訴狀並表明上訴
理由，如於本判決宣示後送達前提起上訴者，應於判決送達後20
日內補提上訴理由書（須按他造人數附繕本）。
中    華    民    國    95    年    10    月   13     日
                                      書記官  王英傑


司法院資訊處製作；財團法人民間司法改革基金會備份。
